【裁判字號】    95,毒抗,424
【裁判日期】    951221
【裁判案由】    聲請戒治
【裁判全文】
臺灣高等法院臺南分院刑事裁定         95年度毒抗字第424號
抗  告  人
即  被  告  甲○○
上列抗告人因違反毒品危害防制條例案件，不服臺灣臺南地方法
院中華民國九十五年十月廿七日第一審裁定（九十五年度毒聲字
第七八０號），提起抗告，本院裁定如下：
    主  文
抗告駁回。
    理  由
一、抗告意旨略以：現今毒品危害，以防杜愛滋病氾濫為首要。
    而大部分愛滋病帶原者，多源於注射一級毒品時，共用針頭
    或美娜水之故。抗告人尚未曾聽聞吸食安非他命，會得愛滋
    病，且抗告人業經勒戒二個月，應已足夠。倘再將抗告人裁
    定強制戒治，實矯枉過正。又抗告人係首次接觸安非他命，
    因抗告人係職業曳引聯結車司機，本在台南市安平港區承載
    進口砂石，送至環球、台泥、亞泥、國產等各公司預拌場及
    台南縣市多家營造廠及瀝青廠。嗣於九十五年三月間，誤聽
    讒言，謂吸幾口安非他命，可精神百倍，白天工作，甚至徹
    夜加班，均無問題。抗告人由於家境清貧，兼以抗告人為家
    中經濟唯一來源，且抗告人妻子體衰，近二、三年來，更是
    每星期看病，抗告人心想，倘若能延長工作時間，即可多賺
    點錢，始一時糊塗犯錯。抗告人雖已違法，但抗告人犯罪之
    目的與動機單純，實堪憫恕！再者，抗告人自九十五年三月
    間至九十五年五月卅日止，共僅吸食安非他命四次而已，其
    後已未再吸食，直至九十五年八月廿八日，抗告人愁思，若
    抗告人入所執行，抗告人妻子何以維生？又抗告人前向順益
    汽車公司借貸十三萬元，如何遵期繳款？此時適損友前來找
    抗告人，一時糊塗，又吸了幾口安非他命。故而抗告人前後
    共吸食五次，以抗告人前後吸食期間計算，平均一個多月始
    吸一次，豈可算是習慣性癮者？何況經此勒戒教訓後，抗告
    人已深思悔悟，不敢再犯，懇請姑念抗告人犯行，非罪大惡
    極，給抗告人重新機會云云。
二、原裁定意旨略以：
  (一)聲請意旨以：被告甲○○因施用第二級毒品案件，經依原審
    九十五年度毒聲字第五二七號，裁定送臺灣臺南看守所附設
    勒戒所觀察勒戒後，認有繼續施用毒品傾向，故依毒品危害
    防制條例第二十條第二項規定，聲請裁定令入戒治處所，施
    以強制戒治等語。
  (二)經查：被告因施用第二級毒品案件，經原審裁定送臺灣臺南
    看守所附設勒戒所觀察勒戒後，認有繼續施用毒品傾向等情
    ，有原審九十五年毒聲字第五二七號裁定及臺灣臺南看守所
    附設勒戒處所九十五年十月十三日南所亭衛字第０九五００
    ０五三六七號函附有無繼續施用毒品傾向證明書及有無繼續
    施用毒品傾向評估標準紀錄表在卷可稽（詳偵查卷四七、八
    一至八四頁）。茲核被告經觀察勒戒結果，仍認有繼續施用
    毒品傾向。因認檢察官聲請將被告裁定令入戒治處所，施以
    強制戒治，核無不合。爰依毒品危害防制條例第二十條第二
    項規定，將被告甲○○裁定令入戒治處所，施以強制戒治，
    期間為六個月以上，直至無繼續強制戒治必要為止，但最長
    不得逾一年等情。
三、本院經查：
  (一)抗告人甲○○因基於施用第二級毒品安非他命之概括犯意，
    自九十五年年初起，至九十五年五月廿七、廿八日止，在其
    現在住處，將安非他命置入玻璃球，以燒烤產生氣體吸食方
    式，連續施用第二級毒品安非他命多次事實，業據抗告人於
    警偵訊供承，復有毒品初步檢驗報告書、長榮大學確認報告
    及扣案安非他命一包（含袋重○．三公克）在卷可憑。抗告
    人自白施用毒品核與事實相符。是抗告人連續施用安非他命
    多次犯行，事證明確，堪可認定。又檢察官聲請將抗告人裁
    定令入勒戒處所觀察勒戒，業經原審以九十五年毒聲字第五
    二七號裁定抗告人令入勒戒處所觀察勒戒，亦有台灣台南地
    方法院九十五年毒聲字第二六八號裁定正本在卷可憑。
  (二)嗣抗告人經移送至臺灣臺南看守所附設勒戒處所，施以觀察
    勒戒結果，認抗告人有繼續施用毒品傾向，亦有該所於九十
    五年十月十三日以南所亭衛字第○九五○○○五三六七號函
    附有無繼續施用毒品傾向證明書、有無繼續施用毒品傾向評
    估標準紀錄表在卷可憑。原審因認抗告人符合毒品危害防制
    條例第二十條第二項後段規定，乃再依檢察官聲請，將抗告
    人依法裁定令入戒治處所施以強制戒治等情。
  (三)綜上所述，原審以抗告人施用毒品，經觀察勒戒結果，仍具
    有繼續施用毒品傾向，而將抗告人裁定應入戒治處所，施予
    強制戒治。本院經核原審裁定，認事用法，均無違誤，所為
    裁處亦屬妥適。至抗告意旨，以抗告人施用第二級毒品行為
    ，非如愛滋帶原者施用毒品嚴重，且業經勒戒完畢，再施以
    強制戒治，實有過苛云云。惟查：
  1.立法者對犯施用毒品行為人，由法院裁定送觀察勒戒，其經
    觀察勒戒後，有繼續施用毒品傾向者，始進而施以強制戒治
    ，均係對有繼續施用毒品傾向成癮者，使其斷癮、戒絕為目
    的。又有無繼續施用毒品傾向評估標準，非完全以受勒戒人
    勒戒後結果為準，勒戒前各種情況，仍應作為評估依據。依
    綜合評分者根據臨床實務，有具體事證，認為個案「有繼續
    施用毒品傾向」者，以綜合評分者所評估為準，惟須在「有
    無繼續施用毒品傾向證明書」詳細說明欄載明具體事證。而
    其中人格特質係依：有無毒品犯罪前科。其他犯罪紀錄
    （竊盜、違反槍砲彈藥刀械管制條例、賭博、妨害自由、恐
    嚇、擄人勒贖、傷害、殺人、公共危險、搶奪、強盜、海盜
    、盜匪罪）；臨床徵候係依尿液檢驗戒斷症狀有無多種藥物
    使用、有無注射使用、使用期間；行為表現係依有無情緒低
    落、喧嘩等、社會功能是否良好、支持系統等；作為判斷分
    數依據。判定者判定人格特質、臨床徵候及行為表現合計三
    項分數，固係供為判定者判定「有無繼續施用毒品傾向」之
    審酌標準，但非唯一標準。綜合評分者，應根據臨床實務，
    有具體事證，認為個案「有繼續施用毒品傾向」者，以綜合
    評分者所評估為準，有「有無繼續施用毒品傾向」評估標準
    在案可稽。本件抗告人經送勒戒處所，施以觀察勒戒處分後
    ，經臨床評估，抗告人仍有繼續施用毒品傾向，始裁定施以
    強制戒治，以期達足以遮斷其施用毒品之癮，為期自新及協
    助其斷除毒癮，自與抗告人施用毒品，惡性是否重大無關。
    是抗告人以其惡性非屬重大，而認其無施以強制戒治必要，
    顯無理由。
  2.又抗告意旨另以，若其入勒戒處所，其家中生活無以為憑，
    且其無成癮性云云。查抗告人雖屬初次接觸毒品，且已深具
    悔悟，固可認定。然因抗告人經評估結果，既尚有繼續施用
    毒品傾向，有上揭「有無繼續施用毒品傾向評估標準紀錄表
    」在卷可查。則為期抗告人能自此斷絕毒品，在尚未完全戒
    斷前，仍有施以強制戒治之必要，俾抗告人遠離毒品後，不
    再受毒品之累，戮力工作，將工作所得全用於家庭，以營造
    未來美好家庭生活。綜上各情，抗告意旨，以已悔改向上，
    絕不會再犯，而謂其無再施以強制戒治之必要，即非可取。
    是抗告意旨所述，均無理由，應予駁回。
四、據上論斷，應依刑事訴訟法第四百十二條，裁定如主文。
中    華    民    國    95    年    12    月    21    日
                  刑事第六庭    審判長法  官  蔡崇義
                                      法  官  杭起鶴
                                      法  官  董武全
以上正本證明與原本無異。
不得再抗告。
                                      書記官  許美惠
中    華    民    國    95    年    12    月    21    日


司法院資訊處製作；財團法人民間司法改革基金會備份。
